臺灣高等法院民事判決　　　　　　　 98年度上更(二)字第102號
上　訴　人　張宗典即張宗典建築師事務所
訴訟代理人　陳正旻律師
　　　　　　徐揆智律師
　　　　　　林幸慧律師
被上訴人　　新北市林口區麗林國民小學
法定代理人　蔡雪嬌
訴訟代理人　粘舜權律師
　　　　　　鍾欣惠律師
上列當事人間損害賠償事件，上訴人對於中華民國95年4月24日
臺灣板橋地方法院94年度重訴字第175號第一審判決提起上訴，
經最高法院第二次發回更審，本院於100年9月13日言詞辯論終結
，判決如下：
    主  文
上訴駁回。
第二審及發回前第三審訴訟費用由上訴人負擔。
    事實及理由
壹、程序部分：
    被上訴人之法定代理人由曾坤輝變更為蔡雪嬌，有臺北縣政
    府聘函可憑，業據其具狀聲明承受訴訟（見本院上更(二)卷第
    1宗251-252頁），並續行訴訟，核無不合。
貳、實體部分：
一、上訴人聲明：（一）原判決關於不利上訴人部分廢棄。（二
    ）前開廢棄部分，被上訴人在第一審之訴及假執行之聲請均
    駁回。
    被上訴人聲明：如主文所示。
二、被上訴人起訴主張：伊於民國87年7月1日委任上訴人處理伊
    第三期校舍新建工程（下稱系爭工程）之設計及監造事宜，
    並簽訂設計監造委託契約書（下稱系爭設計監造契約書）。
    詎上訴人辦理估驗計價予承包商玉峰營造有限公司（下稱玉
    峰營造公司）之第三期工程結算表，經台北市土木技師公會
    鑑定結果，有估價不實並遭玉峰營造公司溢領款項新台幣（
    下同）1,080萬元之情形；又因上訴人監造之疏失，竟未發
    現玉峰營造公司擅以竄改後之圖說施工，造成工程瑕疵，致
    伊須另支出130萬8,720元之費用進行補強工程。上訴人處理
    委任事務有過失，應賠償伊因此所受之損害。伊否認有出借
    設計圖給玉峰營造公司或該出借行為與上訴人因監造上之疏
    失致伊發生損害有何共同之原因或相當因果關係，本件無過
    失相抵之適用。又系爭工程估驗保留款205萬9,188元及保證
    銀行繳回履約保證金793萬5,000元之法律關係，係存在於伊
    與玉峰營造公司間，與上訴人無涉，上訴人不得主張扣抵。
    縱認得將上開款項用以抵償玉峰營造公司應返還伊之溢領款
    ，伊仍受有損害，上訴人對伊之損害賠償債務仍未消滅。爰
    依系爭設計監造契約及委任之法律關係，求為命上訴人給付
    176萬2,355元，並加計自起訴狀繕本送達翌日起至清償日止
    ，按年息5％計付利息之判決（被上訴人逾上開金額之請求
    ，業經原審判決被上訴人敗訴確定）。
    上訴人則以：伊監造系爭工程並無疏失，係被上訴人未經伊
    同意，復未保留備份，擅將設計圖說出借予玉峰營造公司，
    致遭玉峰營造公司私自竄改鋼筋及柱筋之配置後，再交還被
    上訴人，被上訴人又疏未注意核對，即加蓋騎縫章後交由玉
    峰營造公司及伊據以施工及監工，該施工圖說遭竄改應可歸
    責於被上訴人，伊客觀上無法知悉有遭竄改之情事。被上訴
    人送請台北市土木技師公會鑑定之鑑定報告有誤，伊並未超
    估鋼筋及鋼構數量，玉峰營造公司亦未溢領工程款。另玉峰
    營造公司施工有瑕疵部分，係玉峰營造公司於申報停工後，
    復擅自進入工地施工，伊於90年8月27日發函要求其停工改
    善，已盡監造人之責任。被上訴人將原三層樓之設計變更為
    二層樓，因此增加之費用應屬變更設計之預算，與瑕疵補強
    無涉。退步言之，損害賠償額之計算應依系爭設計監造契約
    書第9條第6款所約定「該部分之工程項目設備之服務費用」
    為之；系爭工程僅有地下一樓柱鋼筋遭竄改，所受損害為
    1萬0,495元，如乘以六倍罰款，只有7萬3,465元，損害金額
    應以7萬3,465元計算為當。本件發生損害之原因，起因於被
    上訴人將設計圖說出借予玉峰營造公司致遭竄改，復疏未核
    對即加蓋騎縫章，則被上訴人所為亦係損害發生之共同原因
    ，依民法第217條規定，應有過失相抵之適用。況系爭工程
    尚有工程估驗保留款205萬9,188元及保證銀行繳回履約保證
    金793萬5,000元可供扣抵，被上訴人並無損失等語，資為抗
    辯。
三、兩造不爭執之事實：
（一）兩造於87年7月1日簽訂系爭設計監造契約書，約定被上訴
      人委任上訴人就第三期校舍新建工程為設計及監造，上訴
      人之報酬共為352萬4,710元，其中設計費與監造費各占
      50％，即各為176萬2,355元（見原審卷第1宗7-22頁，設
      計監造委託契約書）。
（二）被上訴人主張其所受之損害均係上訴人監造方面之疏失（
      含估驗計價不實及監造不實之瑕疵損害），與設計無涉（
      見原審卷第1宗4-5頁，起訴狀理由三至四所示）。
（三）系爭工程一樓板原設計圖說之鋼筋數為4支、柱筋為24支
      ，被竄改後之圖說及現場施作之鋼筋數減為3支、柱筋減
      為12支；鋼構配置部分則未被竄改（見原審卷第1宗35-47
      頁，結構安全鑑定補充報告書）。
（四）被上訴人已給付上訴人設計費40％即140萬9,884元、監造
      費10％即35萬2,471元；尚未給付之設計費為10％即35萬
      2,471元、監造費為40％即140萬9,884元（見原審卷第3宗
      178、182頁）。
（五）系爭工程圖說被玉峰營造公司竄改後，直至被上訴人與玉
      峰營造公司終止承攬契約後，經重新發包，由訴外人宜坤
      營造有限公司（下稱宜坤營造公司）得標，始經宜坤營造
      公司發現系爭工程已施作之工程合約書與工程圖說均遭竄
      改，所有柱筋數量短缺約占一半（見原審卷第3宗11-12頁
      ）。
四、被上訴人主張上訴人辦理估驗計價予玉峰營造公司之第三期
    工程結算表，有估價不實及溢領款項之情形；又因上訴人監
    造之疏失，未發現玉峰營造公司擅以竄改後之圖說施工，造
    成工程瑕疵，上訴人處理委任事務顯有過失，請求上訴人賠
    償伊所受損害，為上訴人所否認，被上訴人所為請求有無理
    由，論述如下：
（一）按依民法第528條規定，稱委任者，謂當事人約定，一方
      委託他方處理事務，他方允為處理之契約。經查兩造就系
      爭工程簽訂設計監造委託契約書，由被上訴人委託上訴人
      辦理設計及監造事宜，委託事務詳系爭設計監造契約第1
      條「委託範圍概述」、第2條「委託勘測規劃範圍」、第3
      條「委託正式設計範圍」及第4條「委託現場監造及其他
      服務事項」之約定；另第5條關於「服務費用及付款辦法
      」，約定由上訴人按作業進度向被上訴人申請給付，並於
      第9條「罰則」之第7款約定：「前6款各扣、罰款，或不
      予乙方（即上訴人）服務費用後，甲方（即被上訴人）仍
      至少應付乙方百分五十之總服務費用。」有系爭設計監造
      契約書可憑（見原審卷第1宗8-18頁）；關於報酬之給付
      ，與民法第490條第1項：「稱承攬者，謂當事人約定，一
      方為他方完成一定之工作，他方俟工作完成，給付報酬之
      契約」，須俟工作完成，始給付承攬報酬之規定不符，應
      認系爭設計監造契約係委任契約。且上訴人曾主張兩造間
      關於第二期校舍新建工程之設計及監造，與系爭設計監造
      契約係委任契約，依委任關係請求被上訴人給付委任報酬
      ，經原法院93年度建字第13號、本院98年度建上字第52號
      判決及最高法院99年度台上字第2101號裁定上訴人敗訴確
      定（見本院上更(二)卷第2宗5-16頁），上訴人嗣否認系爭
      設計監造契約係委任契約，抗辯係承攬契約云云（見同上
      81-84頁），為不足採。
（二）按受任人處理委任事務，應依委任人之指示，並與處理自
      己事務為同一之注意；其受有報酬者，應以善良管理人之
      注意為之，民法第535條定有明文。經查系爭工程之圖說
      係上訴人送請被上訴人確認後，於被上訴人保管中遭玉峰
      營造公司擅自竄改，被上訴人再將該遭竄改之工程圖說一
      份（騎縫章蓋有被上訴人之校印）交付上訴人、一份送交
      玉峰營造公司等情，固據證人即被上訴人之前總務主任高
      元杰證述屬實（見本院上字卷204-206頁），惟上訴人所
      設計之原工程圖說表頭係手寫「台北縣林口鄉麗林國民小
      學第三期校舍新建工程」等文字，而遭竄改之工程圖說其
      表頭就上開文字則改以電腦打字代之，為上訴人所不爭執
      （見本院上字卷186-187頁），上訴人復自認其仍保留有
      原設計圖說之電腦存檔及被上訴人並未要求變更設計等情
      （見本院上字卷256頁背面），則上訴人自應按其原設計
      圖說負監造施工之責任。詎上訴人竟疏未注意工程圖說表
      頭文字已遭竄改，且應核對與其原設計圖說是否相符，即
      輕易交由其工地之監工人員據以監造，且就玉峰營造公司
      關於鋼筋及柱筋部分之施工與其原設計圖說不符時，又疏
      未注意及時發現予以糾正，顯有違善良管理人之注意義務
      而有過失。再查上訴人自認：「現場的鋼筋與鋼構的配置
      與原來的圖是不一樣的，但是原告（即被上訴人）把圖借
      給（玉峰）營造公司，營造公司拿給結構技師希望可以檢
      討數量不要那麼多，結構技師改了之後，有告訴營造廠，
      必須要拿給被告（即上訴人）辦理變更設計，但是營造廠
      沒有拿給被告辦變更設計，就拿沒有合法變更設計的圖給
      營造廠在現場的人施工」「（問：監造有沒有原始的配置
      圖？）我們的圖放在工地，可能被他們換掉了。所以後來
      監造就是按照變更後的圖。實際上施工是按照變更後的圖
      ，與原來的圖不一樣。圖上面是沒有日期的。…因為營造
      廠第一期、第二期都是同一個人做的，做的很好，所以沒
      有警戒心」，有關張宗典建築師事務所90年8月27日九十
      典字第77號發函玉峰營造公司，載明：施工中之一樓板鋼
      骨及鋼筋工程都未按圖施作等語（見原審卷第1宗102頁）
      ，上訴人陳明：「所謂未按圖施工就是我去現場檢查，發
      現鋼筋數目不對，本來應該是四支，是原來的圖，三支是
      變更後的圖，當時我是沒有帶圖去，我僅憑印象查覺的。
      另外還有鋼筋彎下來的固定長度，要有45倍的長度，都不
      夠，配筋的外置也不對。…發現變更是在重新發包才發現
      有變更。新的契約已經簽了之後，營造廠（即宜坤營造公
      司）來才發現有變更。有被偷改的部分，就是鋼骨柱的鋼
      筋，鋼骨樑的鋼筋，所以有偷改，…」等情（見原審卷第
      3宗11-12頁）。按工程圖說既為上訴人所設計，其本即可
      不憑工程圖說而憑其建築師身分之專業所知進行監造工作
      ，此觀諸前述上訴人陳明其去現場檢查，發現鋼筋數目不
      對，其係憑印象查覺等語亦明，故上訴人所為關於「我們
      的圖放在工地，可能被他們換掉了」「…所以沒有警戒心
      」之自認，顯見其就系爭工程之監造確未盡善良管理人之
      注意義務。其先疏未核對被上訴人交付玉峰營造公司之工
      程圖說，嗣復未盡監造之職責，致玉峰營造公司得以依竄
      改後之工程圖說施工，上訴人又未能及時發現加以糾正，
      直至被上訴人與玉峰營造公司終止承攬契約後，重新發包
      由宜坤營造公司承攬，始由宜坤營造公司發現上情，致造
      成系爭工程品質堪虞及估驗計價不實，因而使被上訴人受
      有損害，被上訴人主張上訴人有監造疏失之情事，堪信為
      真實。又被上訴人既係委任上訴人辦理系爭工程之設計及
      監造事宜，自係依上訴人作成之設計圖說施工並由上訴人
      負監造之責，上訴人以被上訴人在遭竄改之工程圖說加蓋
      騎縫章為由，辯稱被上訴人與玉峰營造公司訂約之工程契
      約，非必然使用伊作成之設計圖說云云，委不足採。另查
      被上訴人主張玉峰營造公司施作系爭工程估驗不實，溢領
      工程款及施工瑕疵，致伊須另進行補強工程，訴請玉峰營
      造公司損害賠償，業經原法院以94年度建字第42號判決玉
      峰營造公司應給付被上訴人1,340萬8,720元及自94年7月4
      日起加計法定遲延利息確定，有該事件民事判決可參（見
      原審卷第3宗89-90頁），並經本院調閱該案卷宗查核屬實
      。上訴人辯稱被上訴人擅將設計圖說出借予玉峰營造公司
      ，致遭玉峰營造公司私自竄改鋼筋及柱筋之配置後，再交
      還被上訴人，被上訴人又疏未注意核對，即加蓋騎縫章後
      交由玉峰營造公司及伊據以施工及監工，伊僅得按遭竄改
      後之圖說監工，並無任何過失，而玉峰營造公司於申報停
      工後，復擅自進入工地施工，伊亦於90年8月27日發函要
      求其停工改善，已盡監造人之責任云云，為不足取。
（三）又查台北市土木技師公會業於91年12月9日完成建物結構
      現況調查（含鋼筋、混凝土探測）、建築物結構整體分析
      、分析結果與原設計比較、分析結果與變更設計（已施作
      部分）比較、評估變更設計方案可行性及必要補強施工方
      式建議及經費估算、原工程已施作部分之鋼筋及鋼構數量
      規格清點，並出具鑑定報告書（見外放證物）；復為另行
      釐清原工程之缺失責任及預估缺失改善費用，再為補充鑑
      定，據該鑑定補充報告書記載：「目前已經完成的總鋼筋
      數量較結算數量多計價113.3噸，且其中包含一樓部分的
      鋼筋55.8噸，因一樓鋼筋無法達驗收標準，建議應再扣除
      此部份的重量，若依此則目前鋼筋已結算數量應可扣除
      169.1噸。此部份應可扣回結算多計之費用約1,950,000元
      」「鋼骨結算數量較實作估算出的數量以及扣款之數量，
      其總重量多計了139,572公斤的重量，此數量應可扣除。
      此部份應可扣回結算多計之費用約1,600,000元」等語（
      見原審卷第1宗44-45頁）。又因上訴人監造之疏失，未及
      時發現玉峰營造公司係以竄改後之圖說施工，致工程有安
      全上之瑕疵，被上訴人因而須另委請劉厥然建築師事務所
      變更設計，進行補強工程（與另外辦理變更設計部分無涉
      ），就原結構一樓鋼構焊道鏟修、原結構二樓鋼構焊道鏟
      修、原結構屋頂鋼構焊道鏟修，因而多支出130萬8,720元
      ，有劉厥然建築師事務所變更設計表、議定書等可稽（見
      原審卷第1宗48-56頁）。上訴人雖爭執上開鑑定報告內容
      不實，並聲請就「(一)系爭工程鋼筋部分，台北市土木技師
      公會之鑑定對於地下一樓柱、地樑、筏基板（FS板）、水
      箱蓋（BS板）及地下室擋土牆或其他處所是否有漏估，如
      有，其漏估鋼筋重量為何？(二)系爭工程鋼構部分是否需列
      耗損率在內？上訴人所列耗損率21.56是否合理？台北市
      土木技師公會之鑑定，是否已含耗損率在內？(三)系爭工程
      原結構一樓、二樓及屋頂鋼構焊造鏟修部分之費用
      1,308,720元是否係因系爭工程辦理變更設計調整樓層高
      度由3層樓變更為2層樓，且因變更設計而增加之金額是否
      必須由變更設計編列之預算所吸收？該增加之金額是否係
      可歸責於原監造人之事由？」送請台灣省建築師公會為鑑
      定（見本院上字卷49-50頁），惟台灣省建築師公會96年4
      月7日96台建師鑑（95097）字第2354-5號函檢送之鑑定報
      告（見本院上字卷210頁及外放證物），就上開鑑定事項
      (一)係以連續樑（搭接方式）分段交錯配置計算樑配筋長度
      （見鑑定報告第6頁），與台北市土木技師公會係以單一
      跨距為單元配筋之計算方式不同，尚難逕認台北市土木技
      師公會所為之鑑定報告有漏估鋼筋重量之情形；就上開鑑
      定事項(二)固載明「本工程依配筋圖S2-8所有樑柱鋼料係以
      鋼鈑在工廠裁剪，經電焊或鉚接成型，整張鋼鈑裁剪尺寸
      ，如以電腦記錄、裁剪，損耗可減少，又接合樑柱時須用
      『接合鈑』『加勁板』等零料，故需列耗損率」等語，然
      被上訴人所提工程估驗單第4頁「項次」「四」之「鋼構
      工程」均係以鋼構形式估價（見本院上字卷133頁），則
      台北市土木技師公會所為鑑定未列計耗損率，尚難謂有何
      不當；就上開鑑定事項(三)固記載「依台北市土木技師公會
      之鑑定報告書第9頁之十一，結論與建議1.…建議除C6柱
      依上述修正外，其他尚符合結構安全之要求。故起造人－
      學校並無基於安全理由，樓層高度由3層樓變更為2層樓之
      必要，…」等語，惟台北市土木技師公會鑑定補充報告書
      「八、缺失改善的費用預估補充鑑定結果」，就三樓部分
      ，係認「有一處B18鋼梁螺栓僅一排接合，認為係鋼骨組
      立尺寸有錯誤所致，該處應拆除重做；此部份改善費用粗
      估約為50,000元」「B8~12、B15、B30~32等之尺寸為H950
      ×500×18×35，但其接合之柱尺寸為2H482×300×11×
      15，顯然梁翼板之寬度與厚度均遠大於柱之尺寸，為確保
      大跨度梁之受力能順利移轉至支撐柱，該處梁柱接頭應予
      以適當補強。此部分需改善45處，其費用粗估約為
      1,800,000元」「以上所述之三樓大梁，因其跨度大，依
      據設計要求應有預拱，其缺失改善粗估約為660,000元」
      等語（見原審卷第1宗43頁），足見因三樓部分缺失改善
      所預估之費用顯較原結構一樓、二樓及屋頂鋼構焊道鏟修
      費用為高，系爭工程辦理變更設計調整樓層高度由三層樓
      變更為二層樓，即非無必要。從而上訴人辯稱被上訴人送
      請台北市土木技師公會之鑑定報告有誤，伊並未超估鋼筋
      及鋼構數量，玉峰營造公司亦未溢領工程款，而本件將原
      三層樓之設計變更為二層樓，因此所增加之費用應屬變更
      設計之預算，與瑕疵補強無涉云云，均不可採。另按民事
      訴訟法第447條第1項規定，當事人不得提出新攻擊或防禦
      方法；台北市土木技師公會所為鑑定難認為不當，且上訴
      人亦自認現場的鋼筋與鋼構的配置與原來的圖不一樣（詳
      「（二）」所述），均有如前述，上訴人聲請台灣省建築
      師公會再為鑑定（見本院上更(二)卷第1宗13頁背面至15頁
      ），核無必要，附此敘明。
五、按受任人因處理委任事務有過失，或因逾越權限之行為所生
    之損害，對於委任人應負賠償之責，民法第544條定有明文
    。經查兩造所訂系爭設計監造契約書第9條「罰則」第6款約
    定：「各工程承包商未依圖說施工，被甲方（即被上訴人）
    或有關單位查獲，並處承包商以罰款結案，且乙方（即上訴
    人）無法證明其業已善盡其責時，甲方得扣除該部份之工程
    項目設備之服務費用，並處以扣款金額六倍之罰款」，惟該
    條第7款另約定：「前六款各扣、罰款，或不予乙方服務費
    用後，甲方仍至少應付乙方百分之五十之總服務費用」（見
    原審卷第1宗18頁），堪認兩造就有關上訴人不履行契約之
    罰則，特別約定其最高賠償總額以上訴人總服務費用352萬
    4,710元之50％即176萬2,355元為上限，則被上訴人依民法
    第544條規定，請求上訴人賠償因處理委任事務有過失所生
    之損害，其賠償總額自應受兩造間上開特別約定之限制。經
    查系爭工程承包商玉峰營造公司未依圖說施工，並溢領工程
    款，業經原法院以94年度建字第42號判決命玉峰營造公司給
    付被上訴人1,340萬8,720元本息確定在案；暨上訴人就系爭
    工程之監造復未盡其善良管理人之注意義務，有如前述（詳
    「四」），依台北市土木技師公會鑑定補充報告書所載，原
    工程之鋼筋部分多計113.3噸，扣除一樓部分55.8噸，共應
    扣除169.1噸，可扣回費用約195萬元；鋼骨部分多計
    139.572噸，可扣回費用約160萬元，被上訴人另委請劉厥然
    建築師事務所變更設計進行補強工程部分支出130萬8,720元
    ，有該所變更設計表、議定書等影本（見原審卷第1宗50、
    53、54頁）可憑，而兩造就有關上訴人不履行契約之罰則既
    已特別約定其最高賠償總額，自應受上開特別約定之限制，
    則被上訴人依委任關係請求上訴人賠償176萬2,355元（不逾
    上開各項金額之總額），洵屬有據。上訴人辯稱系爭工程僅
    有地下一樓柱鋼筋遭竄改，被上訴人僅得以扣除該部分之工
    程項目設備之服務費用7萬3,465元為損害賠償額云云，殊不
    足取。
六、另上訴人抗辯系爭工程尚有玉峰營造公司之估驗保留款205
    萬9,188元，及保證銀行繳回履約保證金793萬5,000元，合
    計999萬4,188元（2,059,188元＋7,935,000元＝9,994,188
    元）一節，為被上訴人所不爭執，堪以採信。按依被上訴人
    與玉峰營造公司就系爭工程所訂建築工程契約書第5條第1項
    2 之(2)有關估驗款及第14條第7項有關保固保證金之約定（
    見原審卷第2宗90、104頁），倘玉峰營造公司完成系爭工程
    ，經被上訴人驗收合格，於保固期滿後，估驗保留款應予發
    還。又依同上工程契約第14條第1項約定，玉峰營造公司提
    供之履約保證金係作為履行系爭工程契約之保證（見同上卷
    102頁），於玉峰營造公司有同條第3項4所列之情形，得不
    予發還而供抵付損害賠償或違約金（見同上卷103頁）。經
    查被上訴人係因上訴人之過失致生溢付鋼筋、鋼骨之費用損
    害，而被上訴人得請求玉峰營造公司返還之溢付款，乃係基
    於填補被上訴人因上訴人之過失而使系爭工程之承包商玉峰
    營造公司得以溢領工程款致生之損害，則上訴人、玉峰營造
    公司係以填補被上訴人所受損害之單一目的，本於各別之發
    生原因負其債務。被上訴人既係因玉峰營造公司延宕工程進
    度，終止彼等間之契約，且該公司已倒閉，無從聲請執行，
    始重新發包，以系爭工程估驗保留款及保證銀行繳回履約保
    證金作為預算所需經費之動支財源（見原審卷第1宗98-99頁
    及本院卷(二)32、33頁），應認被上訴人因玉峰營造公司溢領
    工程款所生之損害，於此範圍部分獲得填補。惟因被上訴人
    請求玉峰營造公司賠償其所受損害等事件，業經原法院94年
    度建字第42號判決玉峰營造公司應給付被上訴人1,340萬8,7
    20元本息確定（見原審卷第3宗89-90頁），經扣除玉峰營造
    公司之估驗保留款205萬9,188元，及保證銀行繳回履約保證
    金793萬5,000元後，被上訴人仍有341萬4,532元損害未獲得
    填補，從而被上訴人依委任關係請求上訴人賠償176萬2,355
    元應予准許。
七、另按損害之發生或擴大，被害人與有過失者，法院得減輕賠
    償金額，或免除之，民法第217條第1項固有明文。惟此僅於
    被害人之行為與損害之發生或擴大有相當因果關係，或其行
    為係損害發生或擴大之共同原因時，始有與有過失之可言。
    經查上訴人係受有報酬而受被上訴人委任設計並監造系爭工
    程，應以善良管理人之注意為之，且上訴人既已自認其原設
    計圖說仍保留有電腦存檔，復自認被上訴人並未要求變更設
    計，則上訴人自應按照原設計圖說為監造，雖原設計圖說有
    關鋼筋及柱筋之配置遭玉峰營造公司竄改，惟上訴人既係專
    業之建築師，倘其善盡善良管理人之注意監造責任，應能發
    現予以糾正，而不致使被上訴人發生損害，故被上訴人因系
    爭工程遭玉峰營造公司溢領款項所生之損害全係因上訴人監
    造上之疏失所致。原設計圖說縱遭玉峰營造公司竄改，然被
    上訴人未具建築專業，顯非被上訴人所能發見，復無任何證
    據足以證明被上訴人有將原設計圖說借予玉峰營造公司之行
    為，必然發生原設計圖說遭竄改情事，要難認定該出借行為
    與上訴人監造上之疏失所致損害之發生為共同之原因或有何
    相當因果關係，即難認被上訴人對於上訴人違反委任契約之
    善良管理人注意義務所造成之損害有何過失可言，應無過失
    相抵之適用。上訴人此部分所辯，亦不足採。
八、綜上所述，被上訴人依委任之法律關係，請求上訴人給付
    176萬2,355元，及自起訴狀繕本送達翌日即94年5月17日起
    至清償日止，按年息5％計算之利息，為有理由，應予准許
    。原審就被上訴人上開請求應准許部分為上訴人敗訴之判決
    ，並無不合；上訴意旨指摘原判決此部分不當，求予廢棄改
    判，為無理由。
九、本件事實已臻明確，兩造其餘之攻擊或防禦方法及未經援用
    之證據，經本院斟酌後，認為均不足以影響本判決之結果，
    無逐一詳予論駁之必要。併此敘明。
十、據上論結，本件上訴為無理由，依民事訴訟法第449條第1項
    、第78條判決如主文。
中    華    民    國   100    年    9     月    27    日
                    民事第八庭
                        審判長法  官 許正順
                              法  官 蘇芹英
                              法  官 鄭威莉
正本係照原本作成。
如不服本判決，應於收受送達後20日內向本院提出上訴書狀，其
未表明上訴理由者，應於提出上訴後20日內向本院補提理由書狀
（均須按他造當事人之人數附繕本）上訴時應提出委任律師或具
有律師資格之人之委任狀；委任有律師資格者，另應附具律師資
格證書及釋明委任人與受任人有民事訴訟法第466條之1第1項但
書或第2項（詳附註）所定關係之釋明文書影本。
中    華    民    國   100    年    9     月    28    日
                              書記官 李垂福
附註：
民事訴訟法第466條之1（第1項、第2項）：
對於第二審判決上訴，上訴人應委任律師為訴訟代理人。但上訴
人或其他法定代理人具有律師資格者，不在此限。
上訴人之配偶、三親等內之血親、二親等內之姻親，或上訴人為
法人、中央或地方機關時，其所屬專任人員具有律師資格並經法
院認為適當者，亦得為第三審訴訟代理人。